臺灣臺北地方法院交通事件裁定　九十六年度交聲字第八五八號
原處分機關　臺北市交通事件裁決所
受處分人即
異　議　人　揚霖交通企業有限公司
代　表　人　張淑寬
上列受處分人即異議人因違反道路交通管理處罰條例案件，對於
臺北市交通事件裁決所民國九十六年七月十七日所為之處分（原
處分案號：北市裁二字第裁二二－Ｃ00000000號、北市
裁二字第裁二二－Ｃ00000000號）聲明異議，本院裁定
如下：
    主  文
原處分均撤銷，發回臺北市交通事件裁決所。
    理  由
一、按汽車駕駛人停車時，有下列情形之一者，處新臺幣（下同
    ）六百元以上一千二百元以下罰鍰：一、在禁止臨時停車處
    所停車。二、在彎道、陡坡、狹路、槽化線、交通島或道路
    修理地段停車。三、在機場、車站、碼頭、學校、娛樂、展
    覽、競技、市場、或其他公共場所出、入口或消防栓之前停
    車。四、在設有禁止停車標誌、標線之處所停車。五、在顯
    有妨礙其他人、車通行處所停車。六、不依順行方向，或不
    緊靠道路右側，或併排停車，或單行道不緊靠路邊停車。七
    、於路邊劃有停放車輛線之處所停車營業。八、自用汽車在
    營業汽車招呼站停車。九、停車時間、位置、方式、車種不
    依規定。十、於身心障礙專用停車位違規停車。道路交通管
    理處罰條例第五十六條第一項定有明文。次按汽車駕駛人，
    駕駛汽車有違反本條例之行為，經交通勤務警察或依法令執
    行交通稽查任務人員制止時，不聽制止或拒絕停車接受稽查
    而逃逸者，除按各該條規定處罰外，處三千元以上六千元以
    下罰鍰。汽車駕駛人，駕駛汽車有不服從交通勤務警察或依
    法令執行交通指揮、稽查任務人員之指揮或稽查之情形，而
    本章各條無處罰之規定者，處九百元以上一千八百元以下罰
    鍰，道路交通管理處罰條例第六十條第一項、第二項第一款
    亦分別規定甚明。
二、原處分意旨略以：本件受處分人即異議人揚霖交通企業有限
    公司所有車牌號碼三Ｄ—八一七號營業一般小客車，於民國
    九十六年四月十五日上午八時二十分許，在臺北縣板橋市火
    車站西側門前未靠道路右側停車，且拒絕受稽查，並於警員
    欲開單告發時，將已交付警員之證件搶回，而為臺北縣政府
    警察局板橋交通分隊乙○○○○逕行舉發，舉發通知單送達
    於車主即揚霖交通企業有限公司後，於舉發通知單上所載應
    到案日期前提出申訴，嗣經原處分機關即臺北市交通事件裁
    決所函請原舉發機關即臺北縣政府警察局板橋分局調查結果
    ，仍認受處分人有上開違規行為，原處分機關乃依道路交通
    管理處罰條例第五十六條第一項第六款、第六十條第一項，
    及違反道路交通管理事件統一裁罰基準表規定，於九十六年
    七月十七日以北市裁二字第裁二二－Ｃ00000000號
    、北市裁二字第裁二二－Ｃ00000000號各裁處九百
    元及三千元。
三、異議意旨略以：受處分人所有車牌號碼三Ｄ—八一七號營業
    一般小客車，於九十六年四月十五日上午八時二十分許，係
    由甲○○駕駛，搭載乘客於板橋火車站西側門欲讓乘客下車
    ，適有臨時上下車道約有四、五臺轎車排列停放，甲○○乃
    讓乘客於西側門上緊靠路旁讓乘客下車，並至後車廂拿行李
    ，適交通警員到達，乃命甲○○馬上離開，而甲○○回駕駛
    座欲將車駛離之際，警員又以警車在前阻擋，並命甲○○出
    示證件欲開單告發，惟甲○○自認並無違規，乃將證件取回
    ，惟警員仍逕行舉發至為不當，爰依法聲明異議等語。
四、經查：
  (一)證人即舉發本件之乙○○○○於本院調查時，以具結擔保其
    供述之真實性，並在負擔偽證罪之處罰之心理狀態下證以：
    九十六年四月十五日上午八時二十分許，我們駕駛警車巡邏
    經過板橋火車站西側門，該處劃設黃線，可以臨時停車，但
    該處設有二面告示牌，禁止營業用小客車在該處上下客，當
    時甲○○所駕駛之車牌號碼三Ｄ—八一七號營業一般小客車
    已熄火，停放於該處距離道路右側約二公尺，甲○○在該車
    後面與他人聊天，我上前跟甲○○說這個區域禁止營業小客
    車停車，請甲○○出示駕照、行照，甲○○藉故拖延，我就
    開始錄音，後來甲○○出示證件給我，當我準備告發時，甲
    ○○又將證件搶走，後來我們接到報案要去處理車禍，我就
    告訴甲○○違規停車及拒絕出示證件，要依法取締後，逕行
    舉發等語（見本院九十六年八月十日訊問筆錄第二頁至第三
    頁），並有證人當庭繪製之現場圖、工作紀錄簿、現場照片
    及錄音譯文在卷可稽，足見受處分人確有在設有禁止停車標
    誌、標線之處所停車，及經交通勤務警察制止其在該處停車
    之行為，而不聽制止，且不服警員要求出示駕駛執照稽查，
    違反道路交通管理處罰條例第六十條第一項、第二項第一款
    規定之違規行為，至為明確。
  (二)惟按道路交通管理處罰條例第七條之二第一項規定：「汽車
    駕駛人之行為有下列情形之一，當場不能或不宜攔截製單舉
    發者，得逕行舉發：一、闖紅燈或平交道。二、搶越行人穿
    越道。三、在道路收費停車處所停車，不依規定繳費。四、
    不服指揮稽查而逃逸，或聞消防車、救護車、警備車、工程
    救險車之警號不立即避讓。五、違規停車或搶越行人穿越道
    ，經各級學校交通服務隊現場導護人員簽證檢舉。六、行經
    設有收費站、地磅之道路，不依規定停車繳費或過磅。七、
    經以科學儀器取得證據資料證明其行為違規。」之規定，可
    知縱認汽車駕駛人有違反道路交通管理處罰條例第六十條第
    一項、第二項第一款之不服指揮稽查之違規行為，然若非汽
    車駕駛人有因此而逃逸之情形，致原舉發機關當場不能或不
    宜攔截製單舉發者，不得逕行舉發。是受處分人本件聲明異
    議關於其上開違反道路交通管理處罰條例第六十條第一項、
    第二項第一款之違規行為部分，固堪認定。惟當時證人謝宗
    融係因另接獲通報處理車禍，而於告知汽車駕駛人甲○○違
    規事項要依法取締後離去等情，業據證人乙○○○○結證如
    上，且觀諸錄音譯文內容，甲○○亦表示隨警員至交通隊無
    妨，堪認汽車駕駛人甲○○該時雖有不服指揮稽查，但並未
    因此而逃逸，致原舉發機關當場不能或不宜攔截製單舉發之
    情，至為灼然，是則本件逕行舉發之程序，即難謂為適法。
    況本件受處分人係違反道路交通管理處罰條例第五十六條第
    一項第四款在設有禁止停車標誌、標線之處所停車之違規，
    原處分機關北市裁二字第裁二二－Ｃ00000000號處
    分書誤認為係同條項第六款不緊靠道路右側停車之違規，另
    受處分人尚有同條例第六十條第二項第一款之違規行為，原
    處分機關北市裁二字第裁二二－Ｃ00000000號處分
    書，亦疏未認定，均有未洽。
五、綜上所述，受處分人確有在設有禁止停車標誌、標線之處所
    停車，及經交通勤務警察制止其在該處停車之行為，而不聽
    制止，且不服警員要求出示駕駛執照稽查，違反道路交通管
    理處罰條例第六十條第一項、第二項第一款之規定之違規行
    為，受處分人聲明異議，雖無理由，然原舉發機關逕行舉發
    之程序，既與道路交通管理處罰條例第七條之二第一項規定
    不符，原處分機關自不得逕予裁罰。從而，原處分機關上開
    裁決程序，既於法未合，據以處罰之條文，又有上揭可議之
    處，自均應由本院撤銷原處分，發回原處分機關另為適法之
    處理。
據上論斷，應依道路交通管理處罰條例第八十七條第二項、道路
交通案件處理辦法第二十條前段，裁定如主文。
中　　華　　民　　國　九十六　年　　八　　月　三十一　日
                          臺灣臺北地方法院交通法庭
                              法      官  孫萍萍
以上正本證明與原本無異。
如不服本裁定，應於裁定送達後五日內，向本院提出抗告狀。
                              書  記  官  張汝琪
中　　華　　民　　國　九十六　年　　八　　月　三十一　日
